臺灣高等法院刑事裁定
111年度抗字第915號
抗  告  人  
即  受刑人  葉人福



上列抗告人因聲請定其應執行刑案件，不服臺灣宜蘭地方法院中
華民國111年5月23日裁定（111年度聲字第228號），提起抗告，
本院裁定如下：
    主  文
抗告駁回。                                              
    理  由
一、原裁定意旨略以：抗告人即受刑人葉人福所犯如附表一至三
    所示之罪，經如附表一至三所示之法院先後判處如各該附表
    所示之刑確定在案。其中附表一編號3、4、13號所示之罪，
    係得易科罰金之罪，附表一編號16所示之罪，則係不得易科
    罰金、得易服社會勞動之罪，附表一餘罪則均係不得易科罰
    金、易服社會勞動之罪，原不得合併處罰，惟業經受刑人請
    求檢察官就上開各罪合併聲請定應執行刑，於法相符，應予
    准許。綜合審酌被告所犯如附表所示各罪反映出之人格特性
    與犯罪傾向、刑罰暨定應執行刑之規範目的、所犯各罪間之
    關聯性及所侵害之法益與整體非難評價等面向，於法律拘束
    之外部性及內部性界限內，本諸限制加重原則，並兼衡公平
    、比例、刑罰經濟及罪刑相當原則，分別就附表一所示各罪
    所處之有期徒刑部分，定應執行有期徒刑13年10月；附表二
    所示各罪所處之有期徒刑部分，定應執行有期徒刑3月10月
    ；附表三所示各罪所處之罰金刑部分，定應執行罰金新臺幣
    （下同）1萬8千元，併諭知以1千元折算1日為其易服勞役之
    折算標準等語。　
二、抗告意旨略以：民國94年刪除刑法第56條連續犯，並於95年
    7月1日起施行一罪一罰代之。惟對於部分習慣犯等犯罪是否
    會因一罪一罰後再數罪併罰，導致刑罰過重，而產生「情輕
    法重」之不合理現象，不無可議，有違最高法院97年度台抗
    字第513號、98年度台抗字第634號等裁判意旨。又如殺人犯
    ，人命關天除惡性重大外，往往獲判15年不等之刑期，竊盜
    犯、毒品犯所犯罪行之惡性難與奪人性命之殺人罪行相比擬
    ，卻往往因一罪一罰遭判處達15年、20年，甚至30年之重刑
    ，其於法律所重之基本原則「比例原則」，不可不謂「刑輕
    法重」。有鑑於此，各級法院對所轄數罪併罰應定執行刑之
    裁定案件，仍有諸多以「連續犯」、「概括犯意」之客觀認
    定作為裁定依據，以免失之不公。請鈞院審酌人之生命有限
    及刑法對抗告人造成之痛苦程度及限制加重主義，妥適裁量
    本件執行刑等語。
三、按裁判確定前犯數罪者，併合處罰之。但有下列情形之一者
    ，不在此限：一、得易科罰金之罪與不得易科罰金之罪。二
    、得易科罰金之罪與不得易服社會勞動之罪。三、得易服社
    會勞動之罪與不得易科罰金之罪。四、得易服社會勞動之罪
    與不得易服社會勞動之罪。前項但書情形，受刑人請求檢察
    官聲請定應執行刑者，依第51條規定定之。數罪併罰，有二
    裁判以上者，依第51條之規定，定其應執行之刑。數罪併罰
    ，分別宣告其罪之刑，依下列各款定其應執行者：五、宣告
    多數有期徒刑者，於各刑中之最長期以上，各刑合併之刑期
    以下，定其刑期，但不得逾30年。七、宣告多數罰金者，於
    各刑中之最多額以上，各刑合併之金額以下，定其金額。刑
    法第50條、第53條、第51條第5、7款分別定有明文。又數罪
    併罰之定應執行之刑，係出於刑罰經濟與責罰相當之考量，
    並非予以犯罪行為人或受刑人不當之利益，為一種特別的量
    刑過程，相較於刑法第57條所定科刑時應審酌之事項係對一
    般犯罪行為之裁量，定應執行刑之宣告，乃對犯罪行為人本
    身及所犯各罪之總檢視，除應考量行為人所犯數罪反應出之
    人格特性，並應權衡審酌行為人之責任與整體刑法目的及相
    關刑事政策，在量刑權之法律拘束性原則下，依刑法第51條
    第5 款之規定，採限制加重原則，以宣告各刑中之最長期為
    下限，各刑合併之刑期為上限，但最長不得逾30年，資為量
    刑自由裁量權之外部界限，並應受法秩序理念規範之比例原
    則、平等原則、責罰相當原則、重複評價禁止原則等自由裁
    量權之內部抽象價值要求界限之支配，使以輕重得宜，罰當
    其責，俾符合法律授與裁量權之目的，以區別數罪併罰與單
    純數罪之不同，兼顧刑罰衡平原則。是個案之裁量判斷，除
    非有全然喪失權衡意義或其裁量行使顯然有違比例、平等諸
    原則之裁量權濫用情形，即不得任意指其為違法（最高法院
    100年度台抗字第440號刑事裁定意旨參照）。又103年6月4
    日修正刑事訴訟法第370條第2項、第3項，對第二審上訴案
    件之定應執行刑，明定有不利益變更禁止原則之適用。而分
    屬不同案件之數罪併罰，倘一裁判宣告數罪之刑，曾經定其
    執行刑（下稱原定執行刑），再與其他裁判宣告之刑定其執
    行刑時，在法理上亦應同受此原則之拘束。亦即基於有利被
    告之不利益變更禁止原則，分屬不同案件之數罪併罰定執行
    刑，原定執行刑有拘束新定執行刑上限之效果，法院裁量所
    定之刑期上限，自不得較重於「原定執行刑加計新宣告刑之
    總和」（最高法院108年度台抗字第436號裁定意旨參照）。
    再者，數罪併罰之定應執行刑，個案之裁量判斷，除非有全
    然喪失權衡意義或其裁量行使顯然有違比例、平等諸原則之
    裁量權濫用之情形，否則縱屬犯罪類型雷同，仍不得將不同
    案件裁量之行使比附援引為本案之量刑輕重比較，以視為判
    斷法官本於依法獨立審判之授權所為之量刑裁奪有否裁量濫
    用之情事。此與所謂相同事務應為相同處理，始符合比例原
    則與平等原則之概念，迥然有別（最高法院100年台上字第7
    33號判決要旨參照）。　　　
四、經查：
㈠、抗告人所犯如附表一至三所示各罪，先後經如附表一至三所
    示法院各判處如附表一至三「宣告刑」欄所示之刑，並均確
    定，臺灣宜蘭地方法院即原審法院為各附表犯罪事實最後判
    決之法院。就附表一所載各罪，其中編號2至20所示犯行之
    行為時點係在編號1所示之罪判決確定日即110年2月19日前
    ；附表二所載各罪，其中編號2至9所示犯行之行為時點係在
    編號1所示之罪判決確定日即110年9月29日前；附表三所載
    各罪，其中編號2所示犯行之行為時點係在編號1所示之罪判
    決確定日即110年4月16日前。而抗告人所犯如附表一編號1
    至2所示2罪、編號6至10所示5罪、編號11至12所示2罪、編
    號14至15所示2罪、編號17至20所示4罪；附表二編號2至9所
    示8罪，分別曾經定如各該附表編號「備註」欄所載之應執
    行刑（詳見各該附表編號「備註」欄所載），有如附表一至
    三所載刑事判決書、本院前案紀錄表在卷可稽（見原審卷第
    27至115頁，本院卷第33至70頁）。又抗告人所犯如附表一
    編號3、4、13所示之罪係得易科罰金之罪，附表一編號16所
    示之罪則係不得易科罰金、得易服社會勞動之罪，附表一餘
    罪則均係不得易科罰金、易服社會勞動之罪，惟業據抗告人
    向檢察官聲請合併定執行，亦有受刑人是否聲請定應執行刑
    調查表附卷足憑（見同上執聲卷第7至11頁）。檢察官據此
    聲請定其應執行之刑，原審法院認其聲請為正當，並依刑事
    訴訟法第477條第1項，刑法第53條、第50條第2項、第51條
    第5、7款、第42條第3項前段等規定，以抗告人所犯如附表
    一至三所示數罪之宣告刑為基礎，於附表一各罪所處有期徒
    刑中之最長刑有期徒刑7年4月以上，合併附表一編號1至2、
    6至10、11至12、14至15及17至20曾定之應執行刑，加計附
    表一編號3至5、13及16所示各罪宣告刑之總合即有期徒刑14
    年9月以下，裁定應執行刑為有期徒刑13年10月；就附表二
    各罪所處有期徒刑中之最長刑有期徒刑9月以上，合併附表
    二編號2至9曾定之應執行刑，加計附表二編號1所示之罪宣
    告刑之總合即有期徒刑4年1月以下，裁定應執行刑為有期徒
    刑3年10月；於附表三所示各罪所併科罰金刑之最多額新臺
    幣（下同）1萬元以上，加計附表三各罪併科罰金之總合即
    罰金2萬元以下，裁定應執行罰金1萬8千元，並諭知易服勞
    役之標準，經核均未踰越前述之內、外部性界限，刑度及罰
    金亦有所減輕，顯已給予適度之刑罰折扣，符合法律授與裁
    量權之目的。
㈡、抗告人雖以前詞置辯，惟查抗告人所犯附表一編號1至20罪中
    ，13件為竊盜罪、4件為販賣第二級毒品罪，其餘3罪分別為
    放火燒燬住宅等以外之他人所有物致生公共危險罪、未經許
    可製造刀械罪及幫助犯一般洗錢罪，且均在民國109年1月至
    110年1月間所犯；附表二所示9罪均為竊盜罪，且均於110年
    5、6月間所犯，罪質相同、犯罪時間緊密；附表三所示2罪
    犯罪態樣、罪質不同。由以上抗告人犯罪整體歷程、犯罪時
    間、觀之，並考量數罪之犯罪類型於併合處罰時其責任非難
    之程度、數罪對法益侵害之加重效應，暨其所犯之罪所反映
    出之人格特性與傾向，同時審酌附表一編號1至2、6至10、1
    1至12、14至15及17至20所示之罪；附表二編號2至9所示之
    罪，曾經分別定如各該附表編號「備註」欄所示之應執行刑
    等一切情狀，原審裁定就抗告人所犯如附表一、二、三所示
    之罪所處之刑，分別定應執行有期徒刑13年10月、3年10月
    及罰金1萬8千元並諭知易服勞役標準乙節，業已考量上開定
    應執行刑應審酌之要素，給予抗告人相當之恤刑利益，而為
    公平、合理之定刑，未違反內部性界限或刑事訴訟法第370
    條第1項、第2項所定不利益變更禁止原則，尚不能認有何裁
    量濫用之情事，揆諸上開說明，並無違法或不當之處。
㈢、抗告意旨復謂以：連續犯規定刪除後，數罪併罰可能會有過
    重而不合理之情形，致刑罰輕重失衡云云。然刑法於94年2
    月2日修正公布，刪除第56條所定連續犯之規定，自95年7月
    1日施行，其刪除理由謂以：對繼續犯同一罪名之罪者，均
    適用連續犯之規定論處，不無鼓勵犯罪之嫌，亦使國家刑罰
    權之行使發生不合理之現象、基於連續犯原為數罪之本質及
    刑罰公平原則之考量，爰刪除有關連續犯之規定等語，即係
    將本應各自獨立評價之數罪，回歸本來就應賦予複數法律效
    果之原貌。因此，抗告人前開置辯，顯係對一罪一罰之立法
    意旨實有誤會，自非可採。
㈣、抗告人固提出定應執行刑時均大幅減低之裁判供本院參酌，
    以求本院妥適裁判云云。惟依上開說明，因不同定執行刑聲
    請案件，其所包含之犯罪情節、類型均有差異，本無從期待
    均按照一定之比例或折數，劃一量刑標準，並拘束日後法院
    定應執行刑職權之行使，故無從引用他案酌定應執行刑之比
    例，作為原裁定酌定之刑是否適法之判斷基準。是抗告人前
    開所辯，自無理由，亦非有據。　
五、綜上所述，原裁定依檢察官聲請範圍即如附表一、二、三所
    示之罪所處之刑，分別合併定其應執行有期徒刑13年10月、
    3年10月及罰金1萬8千元，並就罰金刑部分諭知易服勞役標
    準，尚無違誤。抗告人執上開抗告意旨對原裁定而為指摘，
    為無理由，應予駁回。
六、據上論斷，應依刑事訴訟法第412 條，裁定如主文。
中　　華　　民　　國　　111 　年　　7 　　月　　19　　日
                  刑事第十九庭  審判長法　官  曾淑華
                                      法　官  許文章
                                      法　官  李殷君
以上正本證明與原本無異。
附表二部分不得再抗告。
就附表一、三部分如不服本裁定，應於收受送達後五日內向本院
提出再抗告狀。
                                      書記官  周彧亘
中　　華　　民　　國　　111 　年　　7 　　月　　19　　日